【裁判字號】    95,交聲,280
【裁判日期】    950330
【裁判案由】    交管條例聲異
【裁判全文】
臺灣板橋地方法院刑事裁定             95年度交聲字第280號
原處分機關  臺北市交通事件裁決所
異  議  人
即受處分人  甲○○
上列受處分人因違反道路交通管理處罰條例案件，對於臺北市交
通事件裁決所民國95年2 月3 日所為之處分（原處分案號北市裁
二字第22-A9I603619號）聲明異議，本院裁定如下：
    主  文
異議駁回。
    理  由
一、原處分意旨略以：異議人即受處分人甲○○於民國（下同）
    95年1 月5 日15時47分許駕駛車號AE-7925 號自用小客車行
    經臺北市○○○路時，因「使用註銷駕駛執照駕車」之違規
    ，經中正一分局交通分隊執勤員警掣單舉發。嗣異議人不服
    向原處分機關提出陳述書，原處分機關於查處無誤後，爰依
    道路交通管理處罰條例第21條第1 項第6 款規定，於同年2
    月3 日裁處異議人罰鍰新臺幣（下同）9,000元。
二、異議意旨略以：伊於94年1 月28日驗車繳交罰款時，並未含
    該罰單，而因未繳交該張罰單而依法註銷駕照，審視交通道
    路管理處罰條例有並未告知罰單會分駕籍及車處二種，當伊
    於94年1 月28日驗車時，理應由電腦列出所有罰單。且附上
    里長証明，證明伊已於94年5 月搬離現址至臺北縣林口鄉○
    ○路191 號8 樓，只因其子學區問題，尚未辦理變更戶籍，
    故未收到裁決書云云，為此聲明異議，請求撤銷原處分云云
    。
三、按汽車駕駛人使用註銷之駕駛執照駕駛小型車或機器腳踏車
    者，處6 千元以上1 萬2 千元以下罰鍰，並當場禁止其駕駛
    及扣留其車輛牌照，道路交通管理處罰條例第21條第1 項第
    6 款定有明文。次按，違反道路交通管理事件統一裁罰基準
    及處理細則第5 條規定：「處理違反道路交通管理事件，有
    關文書送達之程序，依行政程序法之規定。」。第按「送達
    ，於應受送達人之住居所、事務所或營業所為之。」；「於
    應送達處所不獲會晤應受送達人時，得將文書付與有辨別事
    理能力之同居人、受僱人或應送達處所之接收郵件人員。」
    ；「送達，不能依前2 條規定為之者，得將文書寄存送達地
    之地方自治或警察機關，並作送達通知書2 份，1 份黏貼於
    應受送達人住居所、事務所、營業所或其就業處所門首，另
    1 份交由鄰居轉交或置於該送達處所信箱或其他適當位置，
    以為送達。前項情形，由郵政機關為送達者，得將文書寄存
    於送達地之郵政機關。」，行政程序法第72第1 項、第73條
    第1 項及第74條第1 項、第2 項分別定有明文。
四、經查：
（一）異議人即受處分人甲○○於95年1 月5 日15時47分許駕駛
      車牌號碼AE-7925 號自用小客車，行經臺北市○○○路時
      ，因「使用註銷駕照駕駛」為警攔停舉發之事實，有臺北
      市政府警察局掌電字第A9I603619 號舉發違反道路交通管
      理事件通知單影本1 紙附卷可稽，且為異議人所不爭執，
      堪信屬實。異議人雖以前詞置辯，惟查，異議人前於93年
      10 月7日13時46分許，駕駛車牌號碼AE-7925 號自用小客
      車，行經中山橋（三重往新莊）處，因「行駛機車專用道
      」之違規，經執勤員警當場舉發，並經異議人當場簽收，
      此有異議人所簽前開通知書影本1 紙附卷可稽，則異議人
      既已當場簽收，當負有繳納罰鍰之責，而異議人竟未自動
      繳納，亦未依法於法定期限內提出異議，經原處分機關於
      94年1 月6 日以北市裁三字第裁22-C00000000號裁決書裁
      處罰鍰1800元。本件裁決書郵寄異議人時，因郵差不獲會
      晤應受送達人，上址亦無有辨別事理能力之同居人、受僱
      人或應送達處所之接收郵件人員代為收受，郵政機關人員
      乃於94年6 月8日 將裁決書寄存於送達地之郵政機關，復
      有上開送達證書可按。是以原處分機關將該裁決書以寄存
      送達方式為之之際，於94年6 月8 日已生合法送達之效力
      。然此件裁決書未經異議而確定，詎異議人逾期拒不繳納
      罰鍰，經原處分機關依首揭道路交通管理處罰條例第65條
      第1 項、第3 款、第67條第3 項規定，自94年2 月6 日起
      易處吊扣駕駛執照2 個月，並限於94年2 月20日起繳送執
      行，惟異議人仍未限期繳送，乃於94年2 月21日起易處吊
      銷其駕駛執照，並逕行註銷，而依規定自94年2 月21日起
      1 年內不得重新考領駕駛執照，此有卷附之北市裁三字第
      裁22-C00000000號裁決書、臺北市交通事件裁決所送達證
      書及汽車駕照基本資料各1 紙在卷可憑。是異議人於本件
      舉發違規時，因前案罰鍰未繳，又未依限繳送駕駛執照供
      吊扣2 月，為原處分機關自94年2 月21日起易處吊銷駕駛
      執照，並逕行註銷，於1 年內不得重新考領駕照無誤。
（二）又異議人雖抗辯：伊於94年1 月28日至公路監理機關辦理
      驗車，即須繳清所有罰款，然當時電腦列印出來之罰單，
      並未含單號C0000000號舉發通知單，伊並不知罰單有分車
      籍與駕籍云云。惟依違反道路交通管理事件統一裁罰基準
      及處理細則第26條「舉發汽車違反道路交通管理事件，以
      汽車所有人為處罰對象者，移送其車籍地處罰機關處理；
      以駕駛人為處罰對象者，移送其駕籍地處罰機關處理」之
      規定所示，該C00000000 號舉發通知單之處罰對象係為駕
      駛人非汽車所有人，故該舉發通知單列管於駕籍，並不影
      響異議人辦理汽車檢驗，此亦有臺北市交通事件裁決所95
      年1 月25日北市裁四字第09530559500 號函附卷可稽，是
      本件違規紀錄與異議人嗣後驗車已繳結車籍違規乙節，尚
      屬無涉。
（三）末查，異議人雖以伊已於94年5 月搬離戶籍地至臺北縣林
      口鄉○○路191 號8 樓，係因其子學區問題尚未辦理變更
      戶籍，故並未收到裁決書等語置辯，並提出原戶籍地里長
      所出具之證明單為憑，其上雖載明其居所於94年5 月搬移
      至臺北縣林口鄉，然異議人未曾向原處分機關陳報此居所
      地址，且異議人於95年2 月8 日所列印之汽車駕照基本資
      料中其住址仍為「臺北市○○區○○路53巷3-1 號4 樓」
      ，原處分機關自無從按該址送達相關文件，是原處分機關
      依異議人之戶籍地址為送達，於法並無不合之處，附此敘
      明。
五、綜上所述，異議人確有於上揭違規時間使用註銷駕照之事實
    無誤，是原處分機關據以援上開規定，對異議人裁處罰鍰9,
    000 元，於法並無違誤或不當之處，本件異議為無理由，應
    予駁回。
六、據上論斷，應依道路交通案件處理辦法第19條，裁定如主文
    。
中    華    民    國    95    年    3     月    30    日
                  刑事第十二庭  法  官  吳幸娥
以上正本證明與原本無異
如不服本裁定應於送達後5日內向本院提出抗告狀
                                書記官  洪惠玲
中    華    民    國    95    年    3     月    30    日


司法院資訊處製作；財團法人民間司法改革基金會備份。
